臺灣新北地方法院行政訴訟判決
111年度交字第162號
原      告  徐政智  
被      告  新北市政府交通事件裁決處
                      設新北市○○區○○路0段000號2樓
代  表  人  李忠台（處長）
                      住同上     
訴訟代理人  黃曉妍律師
上列當事人間因交通裁決事件，原告不服被告民國111年2月11日
新北裁催字第48-ZVZB41577號裁決，向本院提起行政訴訟，本院
判決如下：
    主  文
一、原告之訴駁回。
二、訴訟費用新臺幣300元由原告負擔。
    事實及理由
壹、程序方面：
    原告不服被告所為道路交通管理處罰條例第8條之裁決而提
    起撤銷訴訟，依行政訴訟法第237條之1規定，應適用交通裁
    決事件訴訟程序。又，本件因卷證資料已經明確，本院依同
    法第237 條之7規定，不經言詞辯論，直接裁判。
貳、實體方面：
一、爭訟概要：
　  緣原告於民國110年12月3日10時27分許，駕駛訴外人黃芬蘭
    所有車牌號碼00-0000號自用小客貨車（下稱系爭車輛），
    於行經國道一號南向245公里處之內側車道時，因車輛零件
    脫落，嗣砸中後方中間車道由訴外人張家菱駕駛車牌號碼00
    0-0000號自用小客車之車頂，經訴外人張家菱於同（3）日
    檢附行車紀錄器錄影資料向警察機關報案處理，經內政部警
    政署國道公路警察局第四公路警察大隊交通組查證屬實，因
    認其有「行駛高速公路車輛機件脫落（傳動軸斷裂砸中他車
    而肇事，無人受傷）」等違規事實，乃於110年12月3日填製
    內政部警政署國道公路警察局掌電字第ZVZB41577號舉發違
    反道路交通管理事件通知單，對原告予以舉發，記載應到案
    日期為111年1月17日前，並於110年12月8日移送被告處理。
    原告於110年12月20日透過「交通違規申訴」系統向被告陳
    述不服舉發。嗣被告認原告有「行駛高速公路車輛機件脫落
    」之違規事實，乃依道路交通管理處罰條例第33條第1項第1
    6款、第63條第1項及違反道路交通管理事件統一裁罰基準表
    等規定，於111年2月11日以新北裁催字第48-ZVZB41577號違
    反道路交通管理事件裁決書（下稱原處分）裁處原告罰鍰新
    臺幣（下同）3,000元、並記違規點數1點。原告對原處分不
    服，遂提起本件行政訴訟。
二、原告起訴主張及聲明：
  ㈠主張要旨：此交通罰單號碼：ZVZB41577舉發所依據之法條根
    據為違反道路交通管理處罰條例（下稱處罰條例）第33條第
    1項第16款：「汽車行駛於高速公路、快速公路或設站管制
    之道路，不遵使用限制、禁止、行車管制及管理事項之管制
    規則而有下列行為者，處汽車駕駛人新臺幣三千元以上六千
    元以下罰鍰：十六、車輪、輪胎膠皮或車輛機件脫落。」。
    然此裁決與事實不符且與適用法條不符，並未符合上述處罰
    條例第33條第1項第16款構成要件，應予撤銷。蓋系爭車輛
    駕駛人即伊係因駕駛系爭車輛行駛國道一號南下，在南向24
    5公里處時，車子突然發出怪聲及失去動力，伊當下就立刻
    將車子滑向路肩停靠，並下車查看原因，才知悉傳動軸斷掉
    一事，就立即通知警察機關處理。故此事件發生乃由於車輛
    突然發生故障，原因是否因為路面顛簸而導致車輛機件脫落
    尚待查明。另系爭車輛每半年都通過定期檢驗合格，發生此
    事件並非人為疏失所造成，乃不可抗力之突發事故，身為駕
    駛人之伊已盡到車輛保養及定期檢驗責任，不應歸責於伊，
    故有適用的法條不符且未符合此法條構成要件之情事，爰狀
    請貴院判決如訴之聲明。
  ㈡聲明：原處分撤銷。
三、被告答辯及聲明：
  ㈠答辯要旨：
　⑴按處罰條例第33條第1項第16款及第63條第1項第1款分別規定
    :「汽車行駛於高速公路、快速公路或設站管制之道路，不
    遵使用限制、禁止、行車管制及管理事項之管制規則而有下
    列行為者，處汽車駕駛人新臺幣三千元以上六千元以下罰鍰
    ：…十六、車輪、輪胎膠皮或車輛機件脫落。」、「汽車駕
    駛人有下列各款所列條款之一者，除依原條款處罰鍰外，並
    予記點：一、有第三十三條第一項…情形之一者，各記違規
    點數一點。」。次按道路安全規則(下稱安全規則)第89條第
    1項第1款規定:「行車前應注意之事項，依下列規定：一、
    方向盤、煞車、輪胎、燈光、雨刮、喇叭、照後鏡及依規定
    應裝設之行車紀錄器、載重計、轉彎及倒車警報裝置、行車
    視野輔助系統等須詳細檢查確實有效。」。另按高速公路及
    快速公路交通管制規則(下稱管制規則)第14條第1項第2款規
    定:「汽車行駛高速公路及快速公路前，應妥為檢查車輛，
    在行駛途中不得有下列情形：…二、車輪、輪胎膠皮或車輛
    機件脫落。」。
  ⑵自採證影像畫面時間10：26：22~10：26：30以觀，並同時輔
    以道路交通事故現場圖，原告駕駛系爭車輛行駛於國道1號
    南向245公里處之內側車道，於10：26：22至10：26：30處
    可見其後車尾揚起沙塵，隨後有一黑色機件撞擊地面後往後
    方訴外人張家菱車輛方向反彈，最終撞擊訴外人張家菱車輛
    之車頂，畫面亦因該撞擊而有明顯晃動，足證當時撞擊力道
    之大，於道路交通事故照片，亦可清晰看見訴外人張家菱車
    輛之車頂因該撞擊而留下之凹痕。上情另有交通事故調查紀
    錄表中雙方當事人就該交通事故發生經過之敘述及道路交通
    事故初步分析研判表可相互佐勾稽。是原告駕駛系爭車輛於
    高速公路上時確有車輪、輪胎膠皮或車輛機件脫落之行為屬
    實，顯未依上開安全規定於駕駛前妥為檢查車輛致有上述行
    為發生進而肇事，為處罰條例第33條第1項第16款規制效力
    所及，被告據此做成裁罰處分應無違誤。
　⑶原告固稱該機件脫落並非人為疏失所致，乃不可抗力之突發
    事故，伊已盡車輛保養及定期檢驗之責任，要求撤銷原處分
    云云。惟按上開管制規則第14條第1項第1款規定，旨在責成
    汽車駕駛人，於駕車前，經由檢查瞭解汽車狀況、是否合乎
    安全駕駛之要求等，以維護交通秩序，確保行車安全，倘駕
    駛人缺乏專業知識，亦可委請具有專業技能之廠商、個人，
    代為檢修、保養，以確保上開目的之達成。是汽車駕駛人於
    駕車前，自負有檢查、及時送請維護、修繕，並遵守上開法
    規要求標準之注意義務。本件系爭車輛傳動軸斷裂後飛出等
    情，自原告檢附之行車執照內容以觀，系爭車輛最近之指定
    檢驗日期為111年3月25日，而檢驗合格日期欄則為空白，尚
    不足認系爭車輛業經合格檢驗，且關於行車牌照之定期檢查
    項目規定於安全規則第39條，其中並無針對引擎傳動系統之
    精密檢查，此仍須仰賴駕駛人定期至專業車廠保養方得為之
    。又查車籍資料，系爭車輛為2003出廠至違規時車齡已近18
    年，駕駛人更應定期進廠保養以確保車輛適於在高速公路上
    安全行駛，然如上說明，系爭車輛行駛於高速公路時因傳動
    軸斷裂噴飛致後方車輛受損肇事，自有違反行車前檢查、維
    護注意義務之過失，該當處罰條例第33條第1項第16款之要
    件應無疑義，原處分作成洵屬合法。
  ⑷另按行政罰法第7條第1項規定：「違反行政法上義務之行為
    非出於故意或過失者，不予處罰。」，因此，不論違規行為
    人係故意或過失而違反道路交通管理處罰條例行政法上義務
    之行為，均應予處罰。原告乃合法考領汽車駕駛執照之人，
    對上述規定應知之甚詳並應確實遵守。是原告前揭所述，無
    非單方所執之詞，委無足取，陳請判決如答辯聲明所載，以
    維法紀。
  ㈡聲明：原告之訴駁回。
四、本件爭點：
　　原告駕駛系爭車輛是否有原處分所指「行駛高速公路車輛機
    件脫落」之違規事實？
五、本院的判斷：
  ㈠前提事實：
    爭訟概要欄所載之事實，除原告以路面顛簸而導致車輛機件
    脫落，且每半年都通過定期檢驗合格並非人為疏失所造成，
    此乃不可抗力之突發事故，而據以否認違規外，其餘事實業
    據兩造所不爭執，且有舉發違反道路交通管理事件通知單及
    送達證書影本1紙、違規查詢報表影本1紙、交通違規申訴影
    本1紙、原處分影本1紙、內政部警政署國道公路警察局第四
    公路警察大隊111年4月19日國道警四交字第1114700155號函
    文（含道路交通事故現場圖、國道公路警察局道路交通事故
    初步分析研判表、A3類道路交通事故調查紀錄表、現場採證
    彩色照片15幀）影本1份、交通違規行向示意圖影本1紙、汽
    車車籍查詢影本1紙（見本院卷第67頁至第71頁、第75頁、
    第77頁、第79頁至第97頁）、行車紀錄器採證錄影光碟1片
    （置於本院卷卷末存置袋）足資佐證，是除原告主張及否認
    部分外，其餘事實自堪認定。
  ㈡原告駕駛系爭車輛有原處分所指「行駛高速公路車輛機件脫
　  落」之違規事實：
  ⒈應適用之法令：
    ⑴高速公路及快速公路交通管制規則：
      ①第14條：
　　　　汽車行駛高速公路及快速公路前，應妥為檢查車輛，在
        行駛途中不得有下列情形：
　　　　二、車輪、輪胎膠皮或車輛機件脫落。
　　　②第15條第1項前段：
　　　　汽車在行駛途中，因機件故障或其他緊急情況無法繼續
        行駛時，應滑離車道，在路肩上停車待援。
　　　③第25條第1項第4款：
　　　　汽車行經高速公路及快速公路，有下列情形之一者，除
        應予拖、吊、移置、保管、處理外，並應予以舉發處罰
        ：
        四、行駛中車輛機件發生故障，妨害交通未能即時移置
            於無礙交通處所。
　　⑵道路交通管理處罰條例：
　　　①第33條第1項第16款：
　　　　汽車行駛於高速公路、快速公路或設站管制之道路，不
        遵使用限制、禁止、行車管制及管理事項之管制規則而
        有下列行為者，處汽車駕駛人新臺幣三千元以上六千元
        以下罰鍰： 　
　　　　十六、車輪、輪胎膠皮或車輛機件脫落。
　  ⑶行政罰法第7條第1項：
　　　違反行政罰上義務之行為非出於故意或過失者，不予處罰
      。
    ⑷按「本細則依道路交通管理處罰條例第九十二條第四項規
      定訂定之。」、「處理違反道路交通管理事件之程序及統
      一裁罰基準，依本細則之規定辦理。前項統一裁罰基準，
      如附件違反道路交通管理事件統一裁罰基準表。」，違反
      道路交通管理事件統一裁罰基準及處理細則第1 條、第2
      條第1項、第2項分別亦有明定，是違反道路交通管理事件
      統一裁罰基準及處理細則即係基於法律之授權所訂定，而
      該處理違反道路交通管理事件之統一裁罰基準（即「違反
      道路交通管理事件統一裁罰基準表」）已考量「違反事件
      」、「法條依據」、「法定罰鍰額度或其他處罰」、「違
      規車種類別或違規情節」、「期限內繳納或到案聽候裁決
      者」、「逾越應到案期限30日內，繳納罰鍰或到案聽候裁
      決者」、「逾越應到案期限30日以上60日以內，繳納罰鍰
      或到案聽候裁決者」、「逾越應到案期限60日以上，繳納
      罰鍰或逕行裁決處罰者」等因素，作為裁量之標準，並未
      違反授權之目的及裁量權之本質，是其不僅直接對外發生
      效力，且被告亦應受其拘束而適用之。
  ⒉由前揭行車紀錄器錄影擷取畫面以觀，原告駕駛系爭車輛，
    於前揭時、地，系爭車輛之黑色機件有掉落於高速公路車道
    上，並砸中後方中間車道由訴外人張家菱駕駛車牌號碼000-
    0000號自用小客車之車頂之事實，則被告據之認定原告駕駛
    系爭車輛而有「行駛高速公路車輛機件脫落」之違規事實，
    乃以原處分裁處原告前揭處罰內容，觀諸前開規定，依法洵
    屬有據。
  ⒊雖原告就此部分仍執前揭情詞而為主張。惟查，由上開行政
    罰法第7條、道路交通管理處罰條例第33條第1項第16款與高
    速公路及快速公路交通管制規則第14條規定足知，駕駛人本
    有檢查並確保機件於行駛高速公路不為脫落之注意義務，倘
    若機件於行駛高速公路期間脫落，即應推定駕駛人有此一部
    分之過失，而此一過失需駕駛人舉證證明其有盡到檢查義務
    但仍無法避免該機件脫落之情形，方可解免此一部分之責任
    。然於本件情形下，原告並未舉證證明其於「本次駕車出發
    前」有為妥善之檢查並避免該機件脫落，則其對於該機件之
    脫落自有過失甚明。是原告主張該部分屬於不可抗力情形，
    應不可歸責於原告云云，顯難採憑。
  ㈢本件判決基礎已經明確，兩造其餘的攻擊防禦方法及訴訟資
    料經本院斟酌後，核與判決結果不生影響，無一一論述之必
    要，一併說明。
  ㈣本件第一審裁判費為300元，所以確定第一審訴訟費用額為30
    0元，由原告負擔。
六、結論：原處分並無違誤，原告訴請撤銷為無理由，應予駁回
    。
中　　華　　民　　國　　111 　年　　6 　　月　　9 　　日
                  行政訴訟庭  法  官  黃若美
一、上為正本係照原本作成。
二、如不服本判決，應於判決送達後20日內，向本院提出上訴狀
    並表明上訴理由（原判決所違背之法令及其具體內容或依訴
    訟資料可認為原判決有違背法令的具體事實），其未載明上
    訴理由者，應於提出上訴後 20 日內向本院補提理由書（上
    訴狀及上訴理由書均須按他造人數附繕本，如未按期補提上
    訴理由書，則逕予駁回上訴），並應繳納上訴裁判費新臺幣
    750 元。
                              書記官 蔡佩珊
中　　華　　民　　國　　111 　年　　6 　　月　　9 　　日